臺灣苗栗地方法院刑事判決　　　　　　　100年度易字第423號
公　訴　人　臺灣苗栗地方法院檢察署檢察官
被　　　告　洪麗華
選任辯護人　林孟毅律師
上列被告因詐欺等案件，經檢察官提起公訴（100 年度偵字第24
73號），本院依法行簡式審判程序審理，後據檢察官之聲請改以
協商程序判決如下：
    主      文
洪麗華犯詐欺取財罪，共玖罪，各處有期徒刑肆月，如易科罰金
均以新臺幣壹仟元折算壹日。又犯侵占罪，共參罪，各處有期徒
刑肆月，如易科罰金均以新臺幣壹仟元折算壹日。應執行有期徒
刑貳年，如易科罰金以新臺幣壹仟元折算壹日。緩刑伍年，並應
向附表所示被害人支付附表所示損害賠償。
    事實及理由
一、犯罪事實：
（一）洪麗華自任會首邀集會員成立合會，約定會期自民國94年
      1 月15日起至95年10月15日止，於每月15日12時30分，在
      苗栗縣苑裡鎮「李綜合醫院」2 樓加護病房標會，連同會
      首總共22會份，每會會款為新臺幣（下同）1 萬元，利息
      採內標制（下稱甲會）。詎甲會進行到第22期時，洪麗華
      明知係由末會會員賴安麒取得死會會款、自己只因會首地
      位出面代收，猶基於意圖為自己不法所有之侵占犯意，於
      95年10月17日，在上址院內收齊全部代收之會款後，未依
      約轉交給賴安麒，反將該款挪作他用而侵占入己。
（二）洪麗華自任會首邀集會員成立合會，約定會期自97年9 月
      15日起至99年8 月15日止，於每月15日12時30分，在苗栗
      縣苑裡鎮「李綜合醫院」2 樓加護病房標會，連同會首總
      共24會份，每會會款為1 萬元，利息採內標制（下稱乙會
      ）。詎其基於意圖為自己不法所有之詐欺取財犯意，利用
      會員信賴會首，而僅口頭投標、再憑會首事後轉述得標情
      形之運作方式，乃於第19至23期，冒用活會會員李雪貞、
      陳郁欣、陳淑真、陳淑燕、周淑娟、許淑真其中5 人之名
      義得標，分別讓該等期其餘活會會員誤信被冒名人係得標
      者，併對被冒名人佯稱係不詳會員得標，終使渠等均陷於
      錯誤，遂在各期標會後洪麗華以會首身分為收款時，陸續
      對之交付會款。
（三）洪麗華在乙會進行到第24期時，明知應由末會會員取得死
      會會款、自己只因會首地位出面代收，詎基於意圖為自己
      不法所有之侵占犯意，於99年8 月17日，在上址院內收齊
      全部代收之會款後，逕行挪作他用而侵占入己。
（四）洪麗華自任會首邀集會員成立合會，約定會期自98年9 月
      10日起至100 年4 月10日止，於每月10日12時30分，在苗
      栗縣苑裡鎮「李綜合醫院」2 樓加護病房標會，連同會首
      總共20會份，每會會款為1 萬元，利息採內標制（下稱丙
      會）。詎其基於意圖為自己不法所有之詐欺取財犯意，利
      用會員信賴會首，而僅口頭投標、再憑會首事後轉述得標
      情形之運作方式，乃虛列盧金柱、李世昌、王淑理、陳怡
      惠等人頭會員，於第2 、3 、4 、6 期用該等人頭會員名
      義得標，分別讓該等期其餘活會會員誤信確有該等人頭會
      員之人得標，因此陷於錯誤，遂在各期標會後洪麗華以會
      首身分為收款時，陸續對之交付會款。
（五）洪麗華在丙會進行到第12期時，明知以「詹詠涵」名義入
      會之曾育君得標後、自己只因會首地位出面代得標會員收
      取會款，詎基於意圖為自己不法所有之侵占犯意，於99年
      8 月17日，在上址院內收齊全部代收之會款後，未依約轉
      交給曾育君，反將該款挪作他用而侵占入己。
二、證據：
（一）被告之自白。
（二）證人賴安麒、李雪貞、唐文惠、陳郁欣、柯憶嫻、周嬿茹
      、曾育君、陳怡惠之證述。
（三）甲、乙、丙會之會員名單。
三、本件經公訴人與被告於審判外達成協商之合意且被告已認罪
    ，其等合意內容如主文所示。經查前述協商合意並無刑事訴
    訟法第455 條之4 第1 項所列情形，公訴人聲請改依協商程
    序而為判決，本院爰不經言詞辯論，於協商合意範圍內為協
    商判決。
四、應適用之法條：刑事訴訟法第273 條之1 第1 項、第455 條
    之2 第1 項、第455 條之4 第2 項、第455 條之8 ，刑法第
    339 條第1 項、第335 條第1 項、第55條、第51條第5 款、
    第41條第1 項前段、第8 項、第74條第1 項第1 款、第2 項
    第3 款，刑法施行法第1 條之1 第1 項、第2 項前段。
五、本判決除有刑事訴訟法第455 條之4 第1 項第1 、2 、4 、
    6 、7 款所定情形之一，或違反同條第2 項規定者外，不得
    上訴。如有前述例外得上訴之情形，又不服本件判決，得自
    判決送達後10日內，向本院提出上訴書狀併附理由，上訴於
    第二審法院。
中    華    民    國    100    年    10    月    31   日
                  刑事第三庭    法  官   江振源
以上正本證明與原本無異。
本件為協商判決，除有刑事訴訟法第455 條之4 第1 項第1 款、
第2款 、第4 款、第6 款、第7 款所定情形，或違反同條第2 項
規定者外，不得上訴。
中    華    民    國    100    年    11    月    1    日
                                書記官   楊慧萍
附錄本判決論罪科刑法條：
刑法第339 條
意圖為自己或第三人不法之所有，以詐術使人將本人或第三人之
物交付者，處五年以下有期徒刑、拘役或科或併科一千元以下罰
金。
以前項方法得財產上不法之利益或使第三人得之者，亦同。
前二項之未遂犯罰之。
刑法第335 條
意圖為自己或第三人不法之所有，而侵占自己持有他人之物者，
處五年以下有期徒刑、拘役或科或併科一千元以下罰金。
前項之未遂犯罰之。
附表（詳如本院100年10月13日準備程序、審判筆錄）：
┌───────────────────────────┐
│1.被告應給付被害人賴安麒20萬元、被害人李雪貞17萬5000元│
│  、被害人唐文惠18萬8300元、被害人陳郁欣40萬8300元、被│
│  害人柯憶嫻18萬8300元、被害人周嬿茹9 萬4150元、被害人│
│  曾育君18萬3500元。                                  │
│2.除第1 期款應於100 年11月10日以前、由被告自行將30萬元│
│  匯入被害人7 人共同指定之通霄郵局帳戶（帳號：00000000│
│  00000000號，下稱上開帳戶）外；第2 期至第54期款從100 │
│  年12月起、於每月20日以前，逐月分期清償，其中第2 期至│
│  第53期款，各由被告自行將1 萬5000元匯入上開帳戶，其中│
│  第54期款係第53期後仍未清償完畢之金額，同由被告自行將│
│  該款匯入上開帳戶。                                  │
│3.總計分期54期，如有一期未遵期履行，其餘未到期部分視為│
│  全部到期。                                          │
└───────────────────────────┘